【裁判字號】    95,易,248
【裁判日期】    950919
【裁判案由】    妨害自由
【裁判全文】
臺灣板橋地方法院刑事判決               95年度易字第248號
公  訴  人  臺灣板橋地方法院檢察署檢察官
被      告  甲○○
選任辯護人  粘舜權律師
被      告  丙○○
選任辯護人  張麗真律師
上列被告因妨害自由案件，經檢察官提起公訴（94年度偵字第
21425 號），本院判決如下：
    主  文
甲○○、丙○○均無罪。
    理  由
一、公訴意旨略以：被告甲○○與乙○○間因土地仲介佣金衍生
    之糾紛，心生不滿，乃於民國94年10月24日，夥同丁○○（
    經檢察官另案提起公訴）、丙○○，至臺北縣土城市○○路
    ○ 段1 號乙○○所開設之欣德廣告禮品有限公司，雙方交談
    仍無共識，被告甲○○、丙○○、丁○○均心生不滿，共同
    基於恐嚇之犯意聯絡，由丁○○出面向乙○○恐嚇稱：伊是
    臺北縣第16屆縣議員候選人，也在臺北縣土城市○○路開過
    6 、7 槍等語，使乙○○心生畏懼，而生危害於安全。因認
    被告甲○○、丙○○涉犯刑法第305條之恐嚇罪嫌等語。
二、按犯罪事實應依證據認定之，無證據不得認定其犯罪事實，
    刑事訴訟法第154 條第2 項定有明文。又認定不利於被告之
    事實，須依積極證據，苟積極證據不足為不利於被告事實之
    認定時，即應為有利於被告之認定，更不必有何有利之證據
    ，最高法院30年上字第816 號判例可資參照。
三、公訴意旨認被告涉犯刑法第305 條之恐嚇罪，主要係以被告
    甲○○、丙○○陳述丁○○曾於前開時、地談及開槍之事，
    核與化名「呂國修」之人之檢舉內容相符為主要論據。惟訊
    據被告甲○○、丙○○均堅決否認犯行，被告甲○○辯稱：
    我與丙○○、丁○○雖有一起到乙○○所開設的禮品公司去
    ，但丁○○與乙○○交談時，有部分時間我在看禮品，所以
    丁○○到底有無恐嚇乙○○我並不知道，更沒有事前與之共
    謀恐嚇乙○○等語；被告丙○○則辯稱：丁○○在乙○○開
    設的禮品店內，雖有講到如起訴書所記載的話語，但丁○○
    並不是在對乙○○恐嚇，而是在與我聊天對話等語。經查：
  (一)乙○○曾為他人擔任仲介，向被告甲○○表示以每坪新臺幣
    （下同）180,000 元購買某處土地，但最後甲○○卻以每坪
    147,500 元售予他人，因出價差距甚大，其他仲介懷疑乙○○中飽私囊，乙○○乃邀請被告甲○○於94年10月24日至其
    所開設之禮品公司談話，證明其未曾經手上開土地買賣案，
    亦未曾賺取任何仲介費用。被告甲○○乃與被告丙○○、丁○○一同前往，此據證人乙○○於本院審判中證述詳明（見
    本院95年5 月30日審判筆錄），亦為被告甲○○所不否認。
    而公訴人認為上開時、地之談話過程中，丁○○曾向乙○○
    以伊曾開6 、7 槍等語恐嚇之等情，雖據證人乙○○證稱：
    丙○○跟丁○○有談到在哪裡開槍的事，雖然這是他們之間
    的談話，但因為我是做生意的人，所以覺得害怕等語。但證
    人乙○○亦表示這是丙○○與丁○○聊天之內容（見同前審
    判筆錄第13頁）。故由證人乙○○之上開證述，雖可認丁○○曾於上開時、地陳述開六、七槍等話語，但其表意內容究
    竟是單純與被告丙○○閒話，抑或是以加害生命之將來惡害
    通知乙○○，自有詳予究明之必要，而不能僅由乙○○聽聞
    後感覺害怕，直接認定被告等涉犯恐嚇罪嫌。
  (二)而化名呂國修之人固曾於94年11月14日至法務部調查局臺北
    縣調查站檢舉稱：曾聽聞丁○○於94年10月24日至乙○○所
    營之禮品店內，並向乙○○嚇稱「我在土城市○○路開了六
    、七槍都沒有事」等語，且提出錄音帶1 捲為證，然上開調
    查局詢問內容，為被告以外之人於審判外之陳述，而化名「
    呂國修」之人並未到庭以真實身分或秘密證人身分接受詰問
    ，本件選任辯護人亦爭執上開調詢筆錄之證據能力，上開供
    述證據既不符合刑事訴訟法第159 條之2 以下之例外情形，
    依同法第159 條第1 項，化名呂國修之人於調查局時所為之
    詢問，不得做為證據。而化名呂國修之人提出交付調查局之
    錄音帶1 捲，則經本院依職權調取後進行勘驗，基於錄音時
    或轉拷後不清之原因，該錄音內容除可辨識有提及土地交易
    情形外，無法辨識有無任何人提及開槍之事，有本院95年3
    月31日勘驗筆錄在卷可稽。是法務部調查局臺北縣調查站竟
    認為「呂國修」之檢舉確有實據，而憑其片面指訴移送檢察
    官偵辦，所依據之上開檢舉內容實非無可疑之處。
  (三)而證人乙○○於本院審判中除到庭證述外，並表示丁○○之
    對話錄音為其所錄製，因為有很多人索取拷貝，不知何人拿
    去檢舉等語（見本院95年5 月30日審判筆錄）。而經本院以
    乙○○提出之錄音帶再次勘驗之結果，在丁○○與丙○○之
    對話中，有「張錫銘在那邊開7 槍.... 開 槍地點在清水這
    邊、太子宮.... 他 是開一台車有人接送，後來開到小木屋
    」等語（見本院95年6 月12日勘驗筆錄）。顯見丁○○與被
    告丙○○雖曾提及開槍等語，但並非如檢舉人及乙○○所述
    「丁○○自稱在土城市○○路開6 、7 槍」等情，而係聊天
    談到張錫銘曾在土城市清水地區開槍之事。是由上開勘驗之
    結果，被告丙○○與丁○○僅閒談張錫銘開槍之事，而無直
    接以開槍等加害生命之將來惡害通知乙○○。
  (四)且證人丁○○亦證稱：當時我們為了乙○○與甲○○間仲介
    土地之事而到場，在等待乙○○泡茶時，我與張文閒聊間，
    有提到張錫銘跑到石門路開槍，害清水派出所的主管差點被
    調職之事，這件事情報紙也有登載，我們並沒有恐嚇乙○○
    ，只是與丙○○聊天被誤會等語（見本院95年5 月30日審判
    筆錄）。與本院勘驗錄音帶內容之結果相符，足認丁○○並
    未有如起訴書所載嚇稱：「我在臺北縣土城市○○路開過6
    、7 槍」等語，而僅有與被告丙○○談及張錫銘逃竄至土城
    市清水地區曾逞兇開槍之事。而槍擊要犯張錫銘逃亡期間，
    其持槍綁票之事人人聞之色變，為社會輿論中之要聞，丁○○為臺北縣土城市之市民代表，其與被告丙○○閒聊中提及
    張錫銘在土城清水地區開槍等事，應屬平常，實難憑此認定
    係丁○○基於恐嚇乙○○之故意所為加害生命之言詞，縱乙○○聽聞其二人聊天內容，從中斷章取義擷取隻字片言而心
    感畏懼，憑此認定被告等均涉有恐嚇犯行，實過於牽強，是
    檢察官所起訴之事實仍乏直接證據可資佐實。
  (五)綜上所述，由證人乙○○之證述內容，無法直接證明被告等
    有與丁○○共同恐嚇之事，而丁○○之證述內容，與本院勘
    驗錄音帶之內容相符，證明丁○○僅與被告丙○○聊天時提
    及張錫銘開槍之事，而未有對乙○○加害之言語。是由上開
    事證，不足以證明丁○○有恐嚇乙○○之意，亦不能證明其
    有恐嚇乙○○之行為，縱然乙○○聽聞上開聊天內容後心生
    畏懼，亦不能因此對被告等加以恐嚇之罪刑。退步言之，縱
    認丁○○轉述張錫銘開槍之消息，其弦外之音在於恐嚇乙○○，惟此乃丁○○與被告丙○○於聊天過程中偶發之對談內
    容，難以認定丁○○事先曾與被告丙○○、甲○○籌劃聊天
    、對談之概要，若以上開對話推認被告丙○○、甲○○為共
    犯，似屬過度推論。且關於丁○○與被告丙○○、甲○○如
    何形成共犯結構，並無實證相佐，是起訴意旨認為被告丙○○、甲○○有犯意聯絡及行為分擔，更有合理可疑之處，不
    能於無積極證據下即認定被告丙○○、甲○○有共同恐嚇乙○○之犯行。此外，本院復查無其他積極事證足以證明被告
    丙○○、甲○○有公訴意旨所指犯行，本件被告等犯行不能
    證明，揆以前開說明，應為被告等無罪之諭知。
據上論斷，應依刑事訴訟法第301 條第1 項，判決如主文。
本案經檢察官鄧媛到庭執行職務。
中    華    民    國    95    年    9     月    19    日
                  刑事第十二庭  審判長法  官    徐蘭萍
                                      法  官    林淑婷
                                      法  官    林漢強
上正本證明與原本無異
如不服本判決應於送達後10日內向本院提出上訴狀
                                      書記官    曾千庭
中    華    民    國    95    年    9     月    19    日


司法院資訊處製作；財團法人民間司法改革基金會備份。
